臺灣臺中地方法院刑事判決　　　　　　　　　　　　　九十四年度易字第一四二號
　　公　訴　人　臺灣臺中地方法院檢察署檢察官
　　被　　　告　丁○○原名鍾.
右列被告因詐欺案件，經檢察官提起公訴（九十四年度偵字第一一五五九號），被告
於準備程序中就被訴事實為有罪之陳述，受命法官於聽取當事人之意見後，由本院合
議庭裁定以簡式審判程序判決如左：
    主    文
丁○○幫助意圖為自己不法之所有，以詐術使人將本人之物交付，處有期徒刑參月，
如易科罰金，以佰元折算壹日。
    犯罪事實
一、丁○○（原名鍾盈榛）見自由時報刊登蒐購金融機構帳戶之廣告，在可預見他人
    刻意蒐購金融機構之存摺、提款卡、密碼使用，將可能流為詐騙集團作為「人頭
    帳戶」使用之詐騙工具，使受騙之人因陷於錯誤而將金錢匯入該「人頭帳戶」內
    ，竟仍基於幫助真實姓名年籍不詳綽號「阿昌」之成年男子（下稱「阿昌」）為
    詐欺取財犯行之不確定犯意，依前開報紙廣告撥打電話與「阿昌」聯絡，並約定
    以每月新臺幣（下同）一千元代價出租銀行帳戶予「阿昌」。丁○○遂於民國九
    十一年八月十六日，在桃園縣中壢市後火車站，將其於當日所申請誠泰銀行中壢
    分行000000000000號帳戶（下稱系爭帳戶）之存摺、提款卡及密碼
    交付並告知「阿昌」，「阿昌」則當場交付一千元予丁○○。「阿昌」取得系爭
    帳戶後，即與真實姓名年籍均不詳各自稱為「鄭主任」、「高科長」、「陳天德
    會長」、「葉宗勳」等成年人所組成之詐欺集團（下稱系爭詐欺集團），共同基
    於意圖為自己不法所有之概括犯意聯絡，於九十一年八月二十日，以電話傳輸簡
    訊至乙○○所使用之0000000000號行動電話並詐稱：「建勝資訊科技
    週年慶通訊好禮，恭喜本電話用戶為五獎現金八萬元得主，速洽客服新登記確認
    ，免付費專線0000000000，詳情查閱聯合報」云云。乙○○誤信為真
    去電與系爭詐欺集團接洽，依「鄭主任」、「高科長」、「陳天德會長」、「葉
    宗勳」等系爭詐欺集團成員之指示，遭詐騙而各將金錢匯入劉柄寬、林寶琦、張
    育瑞、游文科、葉宗勳、蔡林全（均經檢察另行偵辦）、丁○○及甲○○（另經
    本院通緝）等人之帳戶內（匯款時間、詐騙金額、帳戶所有人、帳戶所在地及帳
    號詳如附表所示），其中乙○○係於九十一年八月二十三日，將四十五萬元匯入
    丁○○之系爭帳戶內。嗣因丁○○擔心出售系爭帳戶幫助詐欺取財之犯行遭人發
    現，在系爭詐欺集團成員不知情之情形下，先行於九十一年九月三日，至誠泰銀
    行中壢分行辦理系爭帳戶之結清手續並謊稱系爭帳戶之存摺、提款卡遺失。丁○○補辦系爭帳戶存摺並辦理結清手續時，經誠泰銀行中壢分行承辦人葉怡君告知
    系爭帳戶內尚有餘額十一萬零三百五十元，丁○○乃另行起意，未經乙○○或系
    爭詐欺集團成員之同意或授權，將前揭十一萬零三百五十元提領一空，並將其中
    之十萬元轉匯至中國商業銀行中壢分行之00000000000號其當時男友
    鄭巨川之帳戶內（丁○○另涉竊盜或侵占罪嫌部分，應由檢察官另行偵辦），嗣
    經乙○○報警循線查獲丁○○，始悉上情。
二、案經法務部調查局（航業海員調查處臺中站）移送臺灣臺中地方法院檢察署檢察
    官偵查起訴。
    理    由
一、右揭事實，業據被告丁○○於本院審理時坦白承認，並經證人乙○○、葉怡君於
    偵查中證述明確，復有包括系爭帳戶在內等如附表所示帳戶之存摺存款業務往來
    約定書及其對帳單影本等附卷可按。再參諸金融機構存款帳戶，事關存戶個人財
    產權益之保障，一般人均有妥為保管防阻他人任意使用之認識，縱使特殊情況偶
    有交付他人使用之需，亦必然深入瞭解用途後再行提供以使用，方符常情，且存
    款帳戶之存摺、印章、提款卡及密碼等物倘落入不明人士手中，極易被利用為與
    財產有關之犯罪工具，此為吾人依一般生活認知所易於體察之常識，又邇來利用
    退稅、刮刮樂、融資廣告及行動電話簡訊名義詐欺取財之犯罪類型層出不窮，該
    等犯罪，多數均為避免身分曝光而利用人頭帳戶作為出入帳戶，並經媒體廣為披
    載，被告係成年且智力成熟之人，對此應知之甚詳，其仍將系爭帳戶之存摺、提
    款卡、密碼交付並告知「阿昌」，且「阿昌」所參與之系爭詐欺集團果然據以為
    犯詐欺取財罪之出入帳戶使用，被告確有容任系爭詐欺集團成員利用系爭帳戶犯
    詐欺取財罪之不確定故意，已堪認定。綜上所述，足認被告自白確與事實相符，
    本案事證明確，被告前開犯行至堪認定，應依法論科。
二、論罪科刑：
  (一)按刑法上之幫助犯，係指以幫助之意思，對於正犯資以助力，而未參與實施犯罪
    之行為者而言（最高法院四十九年臺上字第七七號判例意旨參照）。本案被告丁○○僅提供系爭帳戶之存摺、提款卡、密碼等物，作為系爭詐欺集團成員遂行前
    開詐欺取財犯行之工具，以利前開詐欺取財犯行之達成，被告本身並未參與實施
    前開詐欺取財之犯行，依刑法第三十條第一項規定，核被告所為，係犯刑法第三
    百三十九條第一項詐欺取財罪之幫助犯。公訴意旨雖認為被告係涉犯刑法第三百
    三十九條第一項詐欺取財罪嫌，非屬幫助犯，惟蒞庭檢察官於本院九十四年五月
    十二日準備程序時已當庭變更起訴法條為刑法第三十條第一項、第三百三十九條
    第一項詐欺取財罪之幫助犯，本件起訴法條既經檢察官當庭變更，本院自無庸再
    變更起訴法條。
  (二)按連續幫助與幫助連續為不同之犯罪態樣，如基於概括犯意，多次幫助他人犯罪
    ，為連續幫助，該幫助者有多次犯罪行為；如以一幫助行為，幫助他人連續犯罪
    ，則為幫助連續，就幫助犯而言，僅有一次犯罪行為；如幫助者以多次幫助行為
    幫助他人連續犯罪，則為連續幫助連續，該幫助犯及被幫助之正犯，均有多次之
    犯罪行為。本案被告係提供一系爭帳戶，幫助系爭詐欺集團成員為如附表編號三
    所示之一次詐欺取財犯行（即乙○○遭系爭詐欺集團詐騙而將四十五萬元匯入系
    爭帳戶部分），有如前述。依前開說明，被告前揭犯行自不生連續幫助或幫助連
    續詐欺取財之問題。
  (三)「阿昌」、「鄭主任」、「高科長」、「陳天德會長」、「葉宗勳」等系爭詐欺
    集團成員，為前開詐欺取財犯行，均各有犯意聯絡及行為分擔，固均各為共同正
    犯，惟幫助犯係從犯，從屬正犯而成立，刑法上既無「共同幫助」之情，當亦無
    「幫助共同」之可言（司法院廳刑一字第一一○四號函亦同此見解），附此敘
    明。
  (四)被告幫助他人犯詐欺取財罪，為從犯，爰依刑法第三十條第二項減輕其刑。
  (五)爰審酌被告擅自提供金融機構帳戶供他人非法使用，使犯罪難以查緝，等同助長
    犯罪，行為殊屬不當，並致被害人乙○○因此轉入系爭帳戶之金額計達四十五萬
    元，所受損害非輕，惟念及被告本身並未實際參與詐欺取財之犯行，對於破壞金
    融交易秩序及社會治安之責難性遠不若實際實施不法詐取他人財物之人為重，暨
    其犯後坦承全部犯行、態度尚佳等一切情狀，量處如主文所示之刑，並諭知易科
    罰之折算標準，以示懲儆。
三、另本案共同被告甲○○（涉犯幫助系爭詐欺集團為詐欺取財罪嫌），已經本院通
    緝在案，此部分待其通緝到案後，另行審結，附此敘明。
據上論斷，應依刑事訴訟法第二百七十三條之一第一項、第二百九十九條第一項前段
，刑法第三十條第一項、第二項、第三百三十九條第一項、第四十一條第一項前段，
罰金罰鍰提高標準條例第一條前段、第二條，判決如主文。
本案經檢察官丙○○到庭執行職務。
中      華     民      國    九十四    年     五      月     二十六     日
                                臺灣臺中地方法院刑事第三庭
                                    法  官  何世全
如不服本判決，應於判決送達後十日內，向本院提出上訴狀（須附繕本），上訴於臺
灣高等法院臺中分院。
                                    書記官
中      華     民      國    九十四    年     五      月     二十六     日
附錄論罪科刑法條：
刑法第三百條三十九條第一項
意圖為自己或第三人不法之所有，以詐術使人將本人或第三人之物交付者，處五年以
下有期徒刑、拘役或科或併科一千元以下罰金。
附表：
┌──┬──────┬─────────┬──────┬────────────────┐
│編號│ 詐騙時間   │詐騙金額（新臺幣）│帳戶所有人  │帳戶所在地及帳號                │
├──┼──────┼─────────┼──────┼────────────────┤
│ 一 │91.08.23    │三萬元            │劉柄寬      │彰化社頭湳雅郵局帳號第○一六一一│
│    │            │                  │            │000000000號            │
├──┼──────┼─────────┼──────┼────────────────┤
│ 二 │同右        │三十萬元          │林寶琦      │誠泰銀行（臺中市）中港分行帳號第│
│    │            │                  │            │000000000000號      │
├──┼──────┼─────────┼──────┼────────────────┤
│ 三 │同右        │四十五萬元        │丁○○      │誠泰銀行中壢分行帳號第二二二五○│
│    │            │                  │            │0000000號（即系爭帳戶）  │
├──┼──────┼─────────┼──────┼────────────────┤
│ 四 │同右        │四十萬八千元      │張育瑞      │誠泰銀行中壢分行帳號第二二二五○│
│    │            │                  │            │0000000號                │
├──┼──────┼─────────┼──────┼────────────────┤
│ 五 │91.08.26    │三十萬元          │游文科      │誠泰銀行中壢分行帳號第二二二五○│
│    │            │                  │            │0000000號                │
├──┼──────┼─────────┼──────┼────────────────┤
│ 六 │同右        │四十八萬元        │葉宗勳      │彰化府前郵局帳號第0000000│
│    │            │                  │            │0000000號                │
├──┼──────┼─────────┼──────┼────────────────┤
│ 七 │91.08.27    │一百萬元          │甲○○      │誠泰銀行中壢分行帳號第二二二五○│
│    │            │                  │            │0000000號                │
├──┼──────┼─────────┼──────┼────────────────┤
│ 八 │同右        │九十萬元          │蔡林全      │誠泰銀行（臺中縣）大里分行帳號第│
│    │            │                  │            │000000000000號      │
└──┴──────┴─────────┴──────┴────────────────┘
